【裁判字號】    99,易,700
【裁判日期】    990927
【裁判案由】    毒品危害防制條例
【裁判全文】
臺灣桃園地方法院刑事判決               99年度易字第700號
公  訴  人  臺灣桃園地方法院檢察署檢察官
被      告  乙○○
上列被告因違反毒品危害防制條例案件，經檢察官提起公訴（99
年度偵字第3484號），因被告就被訴事實為有罪之陳述，經詢問
檢察官、被告意見後，合議庭乃裁定改依簡式審判程序判決如下
：
    主  文
乙○○轉讓第三級毒品，處有期徒刑貳月，如易科罰金，以新臺
幣壹仟元折算壹日；又轉讓第三級毒品，處有期徒刑貳月，如易
科罰金，以新臺幣壹仟元折算壹日。應執行有期徒刑參月，如易
科罰金，以新臺幣壹仟元折算壹日。
    事  實
一、乙○○明知愷他命係毒品危害防制條例所規定之第三級毒品
    ，不得非法轉讓，竟分別基於轉讓第三級毒品愷他命之犯意
    ，先後於民國99年1 月17日上午某時及99年1 月18日中午12
    時許，在桃園縣中壢市○○街88巷55號2 樓11室，無償轉讓
    內含重量不詳之第三級毒品愷他命之香菸予甲○○施用各1
    次。嗣於99年1 月18日晚上9 時30分許，在桃園縣中壢市○
    ○街88巷55號2 樓為警查獲，並扣得與本案無關之第三級毒
    品愷他命1 包（含袋毛重27.86 公克）、甲○○所有之帳簿
    1 本、分裝袋1 包、削尖吸管1 支及安非他命吸食器1 組。
二、案經桃園縣政府警察局報告臺灣桃園地方法院檢察署檢察官
    偵查起訴。
    理  由
一、程序方面
    本案被告乙○○所犯為死刑、無期徒刑、最輕本刑為3 年以
    上有期徒刑以外之罪，其於準備程序進行中，就被訴事實為
    有罪之陳述，經本院告知簡式審判程序之旨，並聽取公訴人
    及被告之意見後，本院合議庭裁定由受命法官獨任進行簡式
    審判程序，合先敘明。
二、事實認定方面
    訊之被告乙○○於警、偵訊及本院審理時對於上揭事實皆坦
    承不諱（見偵查卷第9 頁、第47頁，本院審易字卷第21頁，
    本院易字卷第25頁、第32頁），核與證人甲○○於警偵訊及
    證人李惠娟於偵訊時之證述相符（見偵查卷第16頁、第46頁
    、第50頁），並有卷附之桃園縣政府警察局刑事警察大隊99
    年1 月18日搜索扣押筆錄、扣押物品目錄表、查獲現場相片
    、內政部警政署刑事警察局鑑定書等件可資佐證，堪認被告
    乙○○之自白與事實相符。本件事證明確，被告乙○○上揭
    犯行，已堪認定，應依法論科。
三、論罪科刑方面
(一)、所犯法條部分：
    按愷他命（Ketamine）為毒品危害防制條例第2 條第2 項第
    3 款所列第三級毒品。核被告乙○○所為，均係犯毒品危害
    防制條例第8 條第3 項之轉讓第三級毒品罪。又被告所轉讓
    ，供他人無償施用完畢之愷他命，據證人甲○○及李惠娟於
    偵訊時皆證稱：係將愷他命捲入香菸後轉讓提供施用等語（
    見偵查卷第46頁、第50頁），由此情觀之，被告乙○○轉讓
    第三級毒品愷他命之數量顯未逾「轉讓持有毒品加重其刑之
    數量標準」第2 條第1 項第3 款之標準（第三級毒品20公克
    以上），故毋庸依毒品危害防制條例第8 條第6 項加重其刑
    ，附此敘明。被告乙○○先後兩次轉讓第三級毒品愷他命之
    犯行，犯意各別，行為互異，應予分論併罰。又被告乙○○
    於偵查及本院審理時均自白前揭轉讓第三級毒品愷他命予甲
    ○○之犯行（見偵查卷第9 頁、第47頁，本院審易字卷第21
    頁，本院易字卷第25頁、第32頁），應各依毒品危害防制條
    例第17條第2 項之規定減輕其刑。
(二)、量刑審酌部分：
    爰審酌被告無償轉讓愷他命予他人施用，戕害他人身心，行
    為誠有不該，惟念及其犯後坦承犯行，已見悔意，復其轉讓
    毒品之次數及數量亦非鉅，所生之危害程度非重，併考量被
    告乙○○犯罪之動機、目的、手段暨其素行等一切情狀，分
    別量處如主文所示之刑，並於斟酌本案犯罪情節及被告乙○
    ○資力等節後，均諭知如主文所示之易科罰金之折算標準，
    繼定其應執行刑及諭知如主文所示之易科罰金折算標準，以
    示懲儆。
(三)、扣案物部分：
１、按刑法第38條規定之沒收，為從刑之一種，具有刑罰及保安
    處分之性質，且與主刑有從屬關係，依主從不可分原則，應
    於裁判時附隨於主刑而宣告，故該條第1 項第1 款至第3 款
    規定之沒收物，須與犯罪有直接關係並於犯罪事實中有具體
    之記載，始能於判決主文宣示沒收，然該條第2 項規定同條
    第1 項第1 款之違禁物，不問屬於犯人與否沒收之，第40條
    但書復規定違禁物得單獨宣告沒收，則與該犯罪無直接關係
    而於犯罪事實中未具體記載之違禁物，應由檢察官另行聲請
    單獨沒收；惟該與被告犯罪無直接關係之違禁物，檢察官於
    起訴書內已明應依法沒收者，應認檢察官已聲請沒收，為
    避免司法資源之浪費，仍得於判決時併宣告沒收（最高法院
    著有91年度台非字第67號判決意旨可資參照）。經查，本件
    扣案之毒品1 包（含袋毛重27.86 公克，包裝塑膠袋重3.05
    公克，取0.24公克鑑定，驗餘淨重24.57 公克，純度約百分
    之55，驗前純質淨重約13.64 公克）為第三級毒品愷他命一
    節，此有內政部警政署刑事警察局99年3 月2 日刑鑑字第09
    90011951號鑑定書1 紙在卷可參（見偵查卷第62頁），核屬
    毒品危害防制條例第2 條第2 項第3 款所明定之第三級毒品
    ，然依證人甲○○及李惠娟之證詞，被告乙○○轉讓予甲○
    ○之第三級毒品愷他命皆已捲入香菸以供施用，復被告乙○
    ○於本院審理時亦否認該扣案之毒品為其所有，又遍觀卷內
    事證，尚無積極之證據證明該扣案之第三級毒品愷他命1 包
    為被告乙○○用以犯前開轉讓第三級毒品犯行所用，故難認
    該扣案之毒品與本件被告乙○○轉讓毒品之犯罪事實有直接
    關係，自無法於宣告被告乙○○前開轉讓第三級毒品罪之主
    刑下，為沒收之從刑宣告。
２、至本件檢察官於起訴書中已敘明請本院就扣案毒品部分依法
    宣告沒收、銷燬之意。惟按毒品危害防制條例對於施用第三
    級毒品，並無處罰明文，故查獲供施用而持有之第三級毒品
    ，除非純質淨重20公克以上，應依該條例第11條第5 項處罰
    ，持有之該項毒品，屬刑法第38條第1 項第1 款之違禁物，
    得依該款規定沒收外，僅能依該條例第18條第1 項中段行政
    罰規定，以其無正當理由而擅自持有，沒入銷燬（最高法院
    99年度台上字第3908號判決意旨參照）；再按毒品危害防制
    條例第18條第1 項後段應沒入銷燬之毒品，專指查獲之施用
    、持有第三、四級毒品而言，倘係查獲之製造、運輸、販賣
    、意圖販賣而持有、以非法方法使人施用、引誘他人施用或
    轉讓之第三、四級毒品，既屬同條例相關法條明文規定處罰
    之犯罪行為，即非該條項應沒入銷燬之範圍。又同條例第19
    條第1 項所定「供犯罪所用或因犯罪所得之物」，係指犯第
    4 條至第9 條、第12條、第13條或第14條第1 項、第2 項之
    罪所用或所得之物，不包括毒品本身在內，自不得為第三、
    四級毒品之沒收依據。同條例對於查獲之製造、運輸、販賣
    、意圖販賣而持有、以非法方法使人施用、引誘他人施用及
    轉讓第三、四級毒品之沒收，並無特別規定，如其行為已構
    成犯罪，則該毒品即屬不受法律保護之違禁物，應回歸刑法
    之適用，依刑法第38條第1 項第1 款之規定沒收之（最高法
    院95年台上字第911 號判決參照）。經查，本件上揭扣案之
    第三級毒品愷他命尚未達純質淨重20公克以上，且依卷內事
    證，亦無積極之證據證明該扣案之第三級毒品愷他命1 包為
    被告乙○○用以犯前開轉讓第三級毒品罪犯行及其他任何與
    第三級毒品有關之犯罪所用，已如前述，故本院自無法依刑
    法第38條第1 項第1 款之規定將該扣案之毒品宣告沒收，是
    前開扣案之第三級毒品愷他命1 包，自應由查獲機關依毒品
    危害防制條例第18條第1 項中段逕予沒入銷燬，檢察官向本
    院聲請沒收銷燬，即有未合，附此敘明。
３、末扣案之帳簿1 本、分裝袋1 包、削尖吸管1 支及安非他命
    吸食器1 組，非屬被告乙○○所有，亦非違禁物品，且與本
    件被告乙○○轉讓第三級毒品之犯行無涉，均不予宣告沒收
    ，併此敘明。
據上論斷，應依刑事訴訟法第273 條之1 第1 項、第299 條第1
項前段，毒品危害防制條例第8 條第3 項、第17條第2 項，刑法
第11條前段、第41條第1 項前段、第51條第5 款，判決如主文。
本案經檢察官簡方毅到庭執行職務
中    華    民    國    99    年    9     月    27    日
                      臺灣桃園地方法院刑事第四庭
                                法  官  張宇葭
以上正本證明與原本無異。
如不服本判決，應於判決送達後10日內，向本院提出上訴狀。
                                書記官  高  平
中    華    民    國    99    年    9     月    28    日
附錄本案論罪科刑法條：
毒品危害防制條例第8 條第3 項：
轉讓第三級毒品者，處三年以下有期徒刑，得併科新臺幣三十萬
元以下罰金。

司法院資訊處製作；財團法人民間司法改革基金會備份。
